臺灣士林地方法院民事判決  
110年度訴字第1358號
原      告  許芳瓊  
            許元臺  
            許育華  
訴訟代理人  陳興仁  
原告兼上三人            
訴訟代理人  許芳蓮  
被      告  祭祀公業許六合

法定代理人  許春來  
訴訟代理人  吳啟玄律師
複代理人    郭芳瑜  
上列當事人間請求確認派下權存在事件，本院於民國111年11月1
5日言詞辯論終結，判決如下：
    主  文
原告之訴駁回。
訴訟費用由原告負擔。
    事實及理由
一、原告起訴主張：原告許元臺、許芳蓮、許育華、許芳瓊（下
    合稱原告，分則逕稱姓名）為許圡城之子女及孫子，且為被
    告之派下員。惟被告於民國104年6月2日將原告等人列為派
    下員，卻於同日以許芳蓮、許育華、許芳瓊早已出嫁，且未
    參加祭祀為由，而不實切結不具派下員身分，向臺北市信義
    區公所提出，爰依民事訴訟法第247條規定，提起本件訴訟
    等語，並聲明：確認許芳蓮、許芳瓊、許育華對被告派下權
    存在。
二、被告則以：原告稱伊未將包含許芳蓮、許育華、許芳瓊在內
    之28人列入派下現員名冊，係因派下員死亡後無繼承人、派
    下員結婚及繼承之時點均早於祭祀公業條例施行前、未共同
    參與祭祀且未於公告期間提出異議進而喪失派下權。本件原
    告之被繼承人許圡城雖於祭祀公業條例施行後死亡，但許芳
    蓮、許育華、許芳瓊一直未參與祭祖，直到臨訟才自行祭拜
    ，不得取得派下權等語，資為抗辯，並聲明：原告之訴駁回
    。
三、兩造不爭執事項（見本院卷二第298頁）：
  ㈠許元臺為祭祀公業許六合之派下員（本院卷一第168頁）。
  ㈡許芳蓮、許育華、許芳瓊為許圡城之女，祭祀公業許六合於1
    04年6月2日申報因出嫁且無共同承擔祭祀而喪失派下權（本
    院卷一第170頁）。
四、得心證之理由：
  ㈠按確認法律關係之訴，非原告有即受確認判決之法律上利益
    者，不得提起之，民事訴訟法第247條第1項前段定有明文。
    又所謂即受確認判決之法律上利益，係指法律關係之存否不
    明確，原告主觀上認其在法律上之地位有不安之狀態存在，
    且此種不安之狀態，能以確認判決將之除去者而言，若縱經
    法院判決確認，亦不能除去其不安之狀態者，即難認有受確
    認判決之法律上利益。故確認法律關係存在或不存在之訴，
    苟具備前開要件，即得謂有受確認判決之法律上利益。本件
    被告否認許芳蓮、許育華、許芳瓊之派下權存在，則渠三人
    私法上地位因此存有不安狀態，自得提起本件確認訴訟。至
    於兩造均不爭執許元臺為被告之派下員，且許元臺對於許芳
    蓮、許育華、許芳瓊派下權存在與否一事，其私法上之地位
    並未受有侵害之危險，尚難認具有受確認判決之法律上利益
    ，則許元臺提起本件訴訟，並非適法，先予敘明。
  ㈡次按祭祀公業條例施行後，基於民法規定男女繼承權平等，
    本條例施行後之祭祀公業即不宜再依宗祧繼承之習俗排除女
    性繼承派下之權利，爰於第5條規定本條例施行後，祭祀公
    業及祭祀公業法人之派下員發生繼承事實時，其繼承人應以
    共同承擔祭祀者列為派下員。同條例第4條固規定於該條例
    施行前派下員身分之取得，依規約定之，並以男子為原則，
    目的在於尊重傳統習俗並維護法律不溯及既往原則，惟同條
    例第5條既規定於條例施行後，不宜再依宗祧繼承之習俗排
    除女性繼承派下之權利，派下員發生繼承事實時，其繼承人
    應以共同承擔祭祀者列為派下員，則在祭祀公業條例施行前
    已存在之祭祀公業，關於該條例施行後派下員身分之取得，
    應有第5條規定之適用。又關於祭祀公業條例第5條規定所稱
    「共同承擔祭祀者」，係指具有參與祭祀活動及共同負擔祭
    祀經費之事實者，此觀內政部97年10月6日內授中民字第097
    0732852號函示即明。是以，凡派下員之繼承事實發生在祭
    祀公業條例施行(即97年7月1日)之後，不論祭祀公業設立於
    施行前或後，以及有無制訂規約，均應依該條例第5條規定
    ，以有無「共同承擔祭祀」，決定繼承人得否列為派下員，
    故被告雖抗辯許芳蓮、許育華、許芳瓊早於祭祀公業條例施
    行前已出嫁而依慣例喪失派下權云云，難認可採。
  ㈢經查，許芳蓮、許育華、許芳瓊之父許圡城於100年6月5日死
    亡（見本院卷三第126頁、第237頁），該繼承事實發生在祭
    祀公業條例施行之後，故許芳蓮、許育華、許芳瓊是否取得
    派下員身分，須視有無共同承擔祭祀。然而，被告明白陳稱
    ：伊春秋祭祖，春天是在農曆3月26日，秋天是重陽節，先
    在士林官邸集合，再到汐止祠堂祭祀等語（見本院卷三第23
    8頁），原告則表示不清楚祭祀時間及地點，於110年詢問訴
    外人許程淵後始知悉祖墳位置等情（見本院卷三第237頁至
    第238頁），原告既不知被告約定之祭祀時間，甚且亦不清
    楚祖墳位置，則其主張有共同承擔祭祀一事，已非無疑。此
    外，原告雖提出照片主張確有祭祖之行為（見本院卷三第28
    2頁至第284頁、第353頁），惟其自承於110年間始知悉祖墳
    位置，並於同年10月3日、同月中旬自行前去祭拜，不僅距
    離許圡城過世後甚久，且亦非參與被告共同祭祀活動。綜上
    所述，堪認被告派下員許圡城發生繼承事實時，許芳蓮、許
    育華、許芳瓊雖為其繼承人，然未參加被告祭祀活動，事隔
    多年後始自行前去祭拜，即難認有共同承擔被告祭祀情形，
    原告據此主張符合祭祀公業條例第5條規定而取得被告派下
    員資格，並訴請確認派下權存在，顯屬無據。
五、綜上所述，原告依民事訴訟法第247條規定，請求確認許芳
    蓮、許育華、許芳瓊對被告之派下權存在，為無理由，應予
    駁回。
六、本件事證已臻明確，兩造其餘主張陳述及所提之證據，以及
    原告聲請傳喚證人許淇沿、許來發、許來興、許進華、許有
    義，命被告提出會議紀錄寄給全體派下員之憑證、100年起
    迄今歷次祭祖簽到簿、派下員許圓次之現況資料、500萬元
    相關借貸憑證等（見本院卷二第298頁），經審酌後於本件
    判決結果無影響，爰不逐一論述及調查，附此敘明。
七、據上論結，原告之訴為無理由，判決如主文。 
中　　華　　民　　國　　111 　年　　11　　月　  24　　日
                  民事第三庭   法　官  劉育琳　
以上正本係照原本作成。
如對本判決上訴，應於判決送達後20日內向本院提出上訴狀，若
委任律師提起上訴者，應一併繳納上訴審裁判費，否則本院得不
命補正逕行駁回上訴。
中　　華　　民　　國　　111 　年　　11　　月　　24　　日
                               書記官  邱勃英